臺灣高等法院臺中分院刑事判決
110年度上訴字第2244號
上  訴  人  
即  被  告  鄭祐林
指定辯護人  張庭禎律師
上列上訴人因違反毒品危害防制條例案件，不服臺灣臺中地方法
院110年度訴緝字第115號，中華民國110年10月26日第一審判決
（起訴案號：臺灣臺中地方檢察署109年度偵字第12222號），提
起上訴，本院判決如下：
    主  文
上訴駁回。   
    事實與理由
一、本案經本院審理後，認一審判決認事用法及量刑均無不當，
    應予維持，並引用一審判決記載之事實及理由（如附件）。
二、上訴人即被告乙○○經合法傳喚，未於本院辯論期日到庭，
　　於本院準備程序亦未提出何有利之辯解，僅請求從輕云云，
    指定辯護人則以被告於偵審中自白並供出毒品來源而查獲，
    合於毒品危害防制條例第17條第1、2項減輕事由，依毒品危
    害防制條例第17條第1項規定最輕可免除被告刑度，是請求
    為免刑判決，如法院認被告無免刑判決之理由，請審酌本案
    經二次減輕後，最低刑度在1年2月至3年6月間，原審未審酌
    被告未立於本案販賣毒品主導之地位，且所有犯罪所得均交
    付予同案被告鄭○○，若量處與鄭○○相同之刑度，難以顯示主
    嫌與次要之犯嫌之罪刑程度。請審酌上情，再酌量減輕被告
    刑度云云。
三、經查關於被告於偵審中自白並供出毒品來源而查獲等情，已
    經原審法院依據毒品危害防制條例第17條第2、1項依序減輕
    之，又被告與同案共犯鄭○○為謀取不法利益，無視國家杜絕
    毒品犯罪之禁令，集二人之力共同販賣毒品，不僅肇生他人
    施用毒品之意欲與來源，戕害國民之身心健康，且有滋生其
    他犯罪之可能，對社會秩序造成相當程度之危害，況販賣之
    金額高達新臺幣伍仟元，金額不低，是本院認並無宣告免刑
    判決之必要。又被告固將販毒所得悉數交予其父親即共犯鄭
    ○○，然鄭○○並非本院本案審理對象，其刑度如何並非本合議
    庭所得置喙，鄭○○之確定判決對本院亦無拘束力，本院審酌
    被告曾有施用毒品之前科，素行非佳，及其大學肄業之智識
    程度，家境勉持之生活狀況等，認原審量刑尚屬妥適，並無
    減輕之必要。綜上，被告上訴並無理由，應予駁回。　
四、被告經合法傳喚，無正當理由不到庭，爰不待其陳述逕行判
    決。
五、據上論斷，應依刑事訴訟法第371條、第373條、第368條，
    判決如主文。
本案經檢察官林依成提起公訴，檢察官甲○○到庭執行職務。
中　　華　　民　　國　　111 　年　　2 　　月　　16　　日
            刑事第九庭　  審判長法　官　紀  文  勝
                                法　官　賴  妙  雲
                                法　官　姚　勳　昌
以上正本證明與原本無異。              
如不服本判決應於收受送達後二十日內向本院提出上訴書狀，其
未敘述上訴理由者，並得於提起上訴後二十日內向本院補提理由
書狀（均須按他造當事人之人數附繕本）「切勿逕送上級法院」
。因疫情而遲誤不變期間，得向法院聲請回復原狀。
                                書記官  溫  尹  明
　　　　　　　　　　　　　　　　
中　　華　　民　　國　　111 　年　　2 　　月　　16　　日

附件：
臺灣臺中地方法院刑事判決
110年度訴緝字第115號
公  訴  人  臺灣臺中地方檢察署檢察官
被　　　告　乙○○　
指定辯護人  本院公設辯護人賴忠杰
上列被告因違反毒品危害防制條例案件，經檢察官提起公訴(109
年度偵字第12222號)，本院判決如下：
    主  文
乙○○共同犯販賣第二級毒品罪，處有期徒刑壹年捌月。
    犯罪事實
一、乙○○與鄭○○(涉犯販賣第二級毒品犯行部分，業經本院以109
    年度訴字第2076號判決判處有期徒刑1年8月，復經臺灣高等
    法院臺中分院以110年度上訴字第302號判決上訴駁回確定)
    均明知甲基安非他命為毒品危害防制條例第2條第2項第2款
    所定之第二級毒品，依法不得持有、販賣，竟意圖營利，共
    同基於販賣第二級毒品之犯意聯絡，由鄭○○於民國109年3月
    15日22時9分許起，持用門號0000000000號行動電話下載之F
    ACEBOOK-Messenger(下稱臉書即時通)通訊軟體與林○○聯繫
    ，經雙方談妥交易細節後，推由乙○○於同日23時40分許，在
    臺中市○○區○○路000號「○○○幼兒園」前某處，交付重量約半
    錢之第二級毒品甲基安非他命1包予林○○，並向其收受購毒
    款新臺幣(下同)5,000元而完成交易，而於其後某時，由乙○
    ○將上開購毒款轉交鄭○○收執。嗣經警循線查獲，始悉上情
    。
二、案經臺中市政府警察局第一分局報告臺灣臺中地方檢察署檢
    察官偵查起訴。
    理    由
壹、證據能力部分：
一、按被告以外之人於審判外之言詞或書面陳述，除法律有規定
    者外，不得作為證據，刑事訴訟法第159條第1項固有明文。
    惟被告以外之人於審判外之陳述，雖不符同法第159條之1至
    第159條之4之規定，而經當事人於審判程序同意作為證據，
    法院審酌該言詞陳述或書面陳述作成時之情況，認為適當者
    ，亦得為證據，同法第159條之5第1項亦有明定。經查，本
    判決以下所引用據以認定被告乙○○犯罪之被告以外之人於審
    判外之陳述：證人即同案被告鄭○○、證人即購毒者林○○分別
    於警詢時之證述等部分，性質上屬傳聞證據，公訴人、被告
    及其辯護人在本院110年8月18日準備程序及同年9月28日審
    理時，均表示同意作為證據使用【見本院110年度訴緝字第1
    15號卷宗(下稱訴緝卷)第121、187-192頁】，本院審酌該等
    證據作成時之情況，認前開警詢均係承辦警員依法通知詢問
    ，該等證據之作成或取得尚無違法取證、不當或顯不可信之
    情形，應屬適當，依刑事訴訟法第159條之5第1項之規定，
    具有證據能力。
二、本案認定事實引用之卷內其餘非供述證據，均與本案待證事
    實具有關聯性，並無證據證明係公務員違背法定程序取得，
    依刑事訴訟法第158條之4規定反面解釋，亦均有證據能力。
貳、實體部分：
一、認定犯罪事實所根據之證據及理由：
  ㈠上揭犯罪事實，業據被告於警詢、偵查中羈押訊問、本院準
    備程序及審理時均坦承不諱【見臺灣臺中地方檢察署109年
    度偵字第12222號偵查卷宗(下稱偵卷)第183-192頁、本院10
    9年度聲羈字第220號卷宗(下稱聲羈卷)第27-29頁、訴緝卷
    第120、194頁】，核與證人即同案被告鄭○○於偵查中羈押訊
    問及本院審理時、證人林○○於警詢、偵訊及本院審理時證述
    情節均相符合【鄭○○部分：見聲羈卷第24頁、本院110年度
    訴字第2076號卷宗(下稱本院卷)第245-246頁；林○○部分：
    見偵卷第231-235、383-385頁、本院卷第217-236頁】，且
    有臉書即時通對話紀錄譯文2紙、臺中市政府警察局第一分
    局搜索/扣押筆錄暨扣押物品目錄表共4紙、扣案物品照片6
    張、指認犯罪嫌疑人紀錄表暨真實姓名對照表(林○○)2紙、
    臉書即時通對話紀錄翻拍照片(林○○)7張、警員跟監查獲現
    場錄影畫面翻拍照片68張、車行紀錄匯出文字資料(車號00-
    0000號自用小客車)3紙、扣案物品照片4張在卷可稽(見偵卷
    第77-79、83-89、93-95、237-239、241-242、241-242、32
    5-358、421-425、449-453頁)，足認被告之自白與事實相符
    ，堪以採認。
  ㈡又被告與其父親即同案被告鄭○○販賣第二級毒品甲基安非他
    命，藉此賺取些微第二級毒品甲基安非他命作為施用所需等
    情，亦經同案被告鄭○○於本院審理時供稱：伊分裝毒品過程
    中，多少會幫自己那包分裝多一點點甲基安非他命，如果說
    伊有賺取利益，就是賺取這部分毒品等語明確(見本院卷第2
    44-245頁)，是被告與同案被告鄭○○主觀上確有藉由販賣毒
    品獲取一定利潤之營利意圖，客觀上亦有獲利之期待事實，
    應堪認定。
  ㈢綜上所述，本案事證明確，被告前揭犯行洵堪認定，應予依
    法論科。
二、論罪科刑：
  ㈠按行為後法律有變更者，適用行為時之法律。但行為後之法
    律有利於行為人者，適用最有利於行為人之法律。刑法第2
    條第1項定有明文。查被告本案行為後，毒品危害防制條例
    第4條第2項及第17條第2項等規定，業於109年1月15日修正
    公布，並自公布後6個月即同年7月15日生效施行。毒品危害
    防制條例第4條第2項之法定刑，由修正前規定：「處無期徒
    刑或7年以上有期徒刑，得併科新臺幣1千萬元以下罰金」，
    修正為：「處無期徒刑或10年以上有期徒刑，得併科新臺幣
    1千5百萬元以下罰金」，可見被告行為後之法律已提高自由
    刑及罰金刑上限，顯未較有利於被告；另參諸毒品危害防制
    條例第17條第2項規定之修正理由略以：「考量原立法之目
    的，係在使前述毒品案件之刑事訴訟程序儘早確定，當以被
    告於歷次審判中均自白犯罪者，始足當之。」，爰修正該條
    第2項，明定於偵查及歷次審判中均自白者，始減輕其刑。
    是比較新、舊法之結果，均以修正前之規定對被告較為有利
    ，依刑法第2條第1項前段之規定，就本案被告所涉犯行，應
    適用行為時即修正前毒品危害防制條例第4條第2項及第17條
    第2項等規定而為裁判。
  ㈡查甲基安非他命係毒品危害防制條例第2條第2項第2款所列管
    之第二級毒品，已如前述。是核被告乙○○所為，係犯修正前
    毒品危害防制條例第4條第2項之販賣第二級毒品罪；被告販
    賣前持有第二級毒品甲基安非他命，基於販賣之目的而持有
    第二級毒品，與意圖販賣而持有第二級毒品罪之要件該當，
    且與販賣第二級毒品罪有法條競合之適用，而擇法定刑較重
    之販賣罪處罰，該意圖販賣而持有之輕罪僅係被重罪吸收而
    均不另論罪而已(最高法院101年度第10次刑事庭會議決議參
    照)。
  ㈢本案係先由同案被告鄭○○與購毒者林○○取得聯繫，而於約定
    時、地，推由被告與購毒者完成交易，彼此間具有犯意聯絡
    及行為分擔，應論以共同正犯。
  ㈣按犯第4條至第8條之罪於偵查及審判中均自白者，減輕其刑
    ，修正前毒品危害防制條例第17條第2項定有明文。經查，
    被告就本案販賣第二級毒品犯行，業於警詢、偵查中羈押訊
    問、本院準備程序及審理時均自白不諱(見偵卷第183-192頁
    、聲羈卷第27-29頁、訴緝卷第120、194頁)，揆諸上開規定
    ，應認被告於偵查及審理中就本案販賣第二級毒品犯行已自
    白犯行，爰依修正前毒品危害防制條例第17條第2項規定，
    減輕其刑。
  ㈤又按毒品危害防制條例第17條第1項規定為：「犯第4條至第8
    條、第10條或第11條之罪，供出毒品來源，因而查獲其他正
    犯或共犯者，減輕或免除其刑。」其立法旨意在於鼓勵被告
    具體提供其毒品上游，擴大追查毒品來源，俾有效斷絕毒品
    之供給，以杜絕毒品泛濫，祇須被告願意供出毒品來源之上
    手，因而查獲其他正犯或共犯者，即可邀減輕或免除其刑之
    寬典。所謂「供出毒品來源，因而查獲」，係指被告翔實供
    出毒品來源之具體事證，因而使有偵查(或調查)犯罪職權之
    公務員知悉而對之發動偵查(或調查)，並因而查獲者而言(
    最高法院100年度台上字第4787號判決意旨參照)。經查，本
    案被告前於警詢時供稱第二級毒品甲基安非他命來源係向甘
    ○○所購買等語(見本院卷第91-97頁)，且有指認犯罪嫌疑人
    紀錄表暨真實姓名對照表共2紙在卷可稽(見本院卷第99-101
    頁)，前經臺中市政府警察局第一分局函覆稱：本案確有依
    據被告及同案被告鄭○○供述其等所販賣之第二級毒品來源係
    向甘○○所購得等情，前於109年5月19日持本院核發之搜索票
    查獲另案被告甘○○，該員所涉販賣第二級毒品罪嫌部分復經
    該分局於105年5月20日以中市警一分偵字第0000000000號刑
    事案件報告書移送臺灣臺中地方檢察署檢察官偵查起訴等情
    ，此有臺中市政府警察局第一分局109年9月2日中市警一分
    偵字第0000000000號函暨檢附報告書共2紙、臺中市政府警
    察局第一分局109年9月13日中市警一分偵字第0000000000號
    函暨檢附相關資料1份、臺灣臺中地方檢察署檢察官109年偵
    字第15689號起訴書1份在卷可稽(見本院卷第65-68、71-131
    、141-145頁)，是本案被告販賣第二級毒品甲基安非他命來
    源，確實因被告供出毒品來源，因而查獲另案被告甘○○等情
    無訛，是依前揭說明，被告供出其毒品來源，既與檢警人員
    對另案被告甘○○發動調查、偵查並因而破獲之間，具有先後
    且相當之因果關係，爰依毒品危害防制條例第17條第1項之
    規定減輕其刑，並依法遞減輕之。又該條項固規定供出毒品
    來源，因而查獲其他正犯或共犯者，減輕或免除其刑，惟綜
    觀被告上揭犯罪情節、犯罪所生之危害及其指述之來源所能
    防止杜絕毒品氾濫之程度等情狀，本院認尚不足以免除其刑
    ，附此敘明。
  ㈥爰以行為人之責任為基礎，審酌被告明知第二級毒品甲基安
    非他命具成癮性，竟為謀取不法利益，無視國家杜絕毒品犯
    罪之禁令，與其父親即同案被告鄭○○共同販賣毒品，不僅肇
    生他人施用毒品之意欲與來源，戕害國民之身心健康，且有
    滋生其他犯罪之可能，對社會秩序潛藏相當程度之危害，行
    為殊值非難，惟審以被告犯後終能坦承犯行，已見悔意，考
    量被告販賣第二級毒品甲基安非他命之次數僅有1次，販賣
    價格為5,000元已悉數交付同案被告鄭○○，並積極配合警方
    查緝對渠等販賣毒品之另案被告甘○○，犯後態度頗佳，兼衡
    被告過去曾有施用毒品之前科，有臺灣高等法院被告前案紀
    錄表1份在卷可稽(見本院卷第39-40頁，本案未構成累犯)，
    素行非佳，暨其大學肄業之智識程度，目前無業及家境勉持
    之生活狀況，業據被告陳明在卷【詳警詢筆錄內受詢問人基
    本資料欄內教育程度欄、職業欄及家庭經濟狀況欄等之記載
    與個人戶籍資料(完整姓名)查詢結果內教育程度註記欄之記
    載，見本院卷第19、91頁、訴緝卷第196頁】等一切情狀，
    量處如主文所示之刑，以資懲儆。
  ㈦沒收：
  ⒈扣案如附表所示行動電話1支，係被告所有之物，然未作為本
    案販賣毒品聯繫使用，業經被告於本院準備程序時陳述明確
    (見本院卷第153頁)，與本案並無關連，且無證據足認該扣
    案物係供被告為本案販賣第二級毒品犯罪所用或預備使用之
    物，亦無證據足資認定係被告因本案前開犯罪所得或所生之
    物，爰不予宣告沒收。
  ⒉被告與同案被告鄭○○就本案販賣第二級毒品犯行，確有經被
    告向購毒者林○○收受購毒款5,000元後轉交同案被告鄭○○收
    執等情，業經被告於偵訊及本院準備程序時陳述明確(見偵
    卷第291頁、本院卷第153頁)，核與證人即同案被告鄭○○於
    本院準備程序時陳述相符(見本院卷第152頁)，堪認本案犯
    罪所得已歸同案被告鄭○○取得，被告並無獲取任何對價之情
    ，而本案並無積極具體證據足認被告確有因本案犯罪因而獲
    有任何犯罪對價，自不生犯罪所得應予沒收之問題，爰不予
    宣告沒收或追徵其價額，併此敘明。
據上論斷，應依刑事訴訟法第299條第1項前段，毒品危害防制條
例第4條第2項(修正前)、第17條第1項、第17條第2項(修正前)，
刑法第2條第1項前段、第11條、第28條，判決如主文。
本案經檢察官林依成提起公訴，檢察官徐雪萍、朱介斌到庭執行
職務。
中　　華　　民　　國　 110　　年　　10　　月　　26　　日
                  刑事第十五庭審判長  法　官　簡佩珺
                                      法  官  張雅涵
                                      法  官  湯有朋
以上正本證明與原本無異。
如不服本判決應於收受送達後20日內向本院提出上訴書狀，並應
敘述具體理由；其未敘述上訴理由者，應於上訴期間屆滿後20日
內向本院補提理由書（均須按他造當事人之人數附繕本）「切勿
逕送上級法院」。
　　　　                              書記官  黃美雲
中　　華　　民　　國　　110 　年　　10　　月　　26　　日
附錄本案論罪科刑法條：
(修正前)毒品危害防制條例第4條第2項
製造、運輸、販賣第二級毒品者，處無期徒刑或7年以上有期徒
刑，得併科新臺幣1千萬元以下罰金。
附表：扣案物不予宣告沒收一覽表
編號 品名 數量 所有人或持有人 備註 ㈠ APPLE廠牌IPHONE6型號行動電話(含門號0000000000號SIM卡1張，IMEI碼000000000000000號) 1支 乙○○ 見偵卷第205頁。